Paso 1: Preparar las paqueterías necesarias, funciones y cargar la base de datos

Se necesitan paquetes de Biostrings para hacer el manejo de secuencias 

Cargar los paquetes con library seqinr, Biostrings y si no los tienes entonces instalarlos con install.packages
```{r}
library(Biostrings)
library(seqinr)
```

Funcion para detectar el tipo de secuencia

Convertir la secuencia a mayúsculas para que no haya problemas al momento de leer las secuecnias si son en minusculas 

Verificar si todos los caracteres están en A, T, C, G, U, incluso con el ARN 
```{r}

detectar_tipo_secuencia <- function(secuencia) {
  secuencia <- toupper(secuencia)
  
  if (all(strsplit(secuencia, NULL)[[1]] %in% c("A", "T", "C", "G", "U"))) {
    return("ADN")
  } else {
    return("proteina")
  }
}

```

Funcion para convertir a AA si es secuencia de nucleotidos y quieres compararlos con aminoacidos

primero se correra la funcion que detecta el tipo de secuencia y guarda el tipo en una variable

ahora con un if else checa que si tipo es ADN

primero se vuelve a cargar la secuencia pero como un objeto de DNA string. de la secuencia cargada se extrae la secuencia con [1][[1]](el primer [] es para ver la primer secuencia y el [[]] es para sacar los caracteres), eso se tranforma a tipo caracter con as.character para ser cargado con la funcion DNAStringSet

se traduce a proteina y renombramos la variable secuencia_problema(tuvimos que llamar directamente  la funcion translate con Biostrings::translate porque habíamos tenido problemas con el uso de la función)

```{r}
traducir_secuencia<- function(secuencia){
  tipo<- detectar_tipo_secuencia(secuencia)
  if(tipo=="ADN"){
    secuencia_problema<-DNAStringSet(as.character(secuencia[1][[1]]))
    secuencia_problema<-Biostrings::translate(secuencia_problema)
  }else {
    #si si era de aminoacidos la secuencia, se queda igual
    return(secuencia)
  }
}
```


##################################################################################################

Cargar la base de datos (archivo FASTA)

```{r}
base_datos <- readAAStringSet("BacMet_EXP.BAC0000.BIOCIDES.325.fasta.txt")
base_datos
```

Paso 2: Cargar nuestra secuencia problema
```{r}
secuencia_problema <- readAAStringSet("BacMet2_EXP_database.fasta.txt")
secuencia_problema
```

Paso 3: Detectar si es secuencia de nucleótidos o aminoácidos y traducir de ser necesario

```{r}
detectar_tipo_secuencia(secuencia_problema)
```

Traducir secuencia si es de nucleotidos 
```{r}
traducir_secuencia(secuencia_problema)
```

Paso 4: hacer el alineamiento de las secuencias y crear dataframe de resultados, creamos un dataframe vacio donde se van a ir añadiendo las filas de los resultados de cada alineamiento

```{r}
comparassion_results<-c()
```

con un ciclo for se llevara a cabo un alineamiento o "comparación" entre cada una de las secuencias de la base de datos para cada i secuencia de la base de datos desde la primera hasta la ultima

se extrae el nombre de la secuencia de la base de datos que se esta analizando. [i] indica que es la i secuencia y el @ranges@NAMES es para extraer del objeto de DNAstring el nombre de la secuencia

se realiza un alineamiento de la i secuencia de la base de datos contra la secuencia problema con una apertura y extension de gap -10 y -1 y que sea un alineamiento local y el alineamiento se guarda en una variable

de los datos asociados al alineamiento se obtiene el score y se guarda en una variable

con la función pid se btiene el porcentaje de identidad 

en una variable llamada temp se concatenan cada una de las variables generadas y con t para que las variables concatenadas se acomoden como una fila

por ultimo se añade al dataframe vacio creado antes del ciclo los resultados del alineamiento contra la i secuencia de la base de datos

```{r}
for (i in 1:length(base_datos)) {
  nameseq<-base_datos[i]@ranges@NAMES
  alignment<-pairwiseAlignment(base_datos[i],secuencia_problema,gapOpening = -10, gapExtension = -1, type = "local")
  score<-alignment@score
  p_identity<-pid(alignment)
  temp<-t(c(nameseq,score,p_identity))
  comparassion_results<-rbind(comparassion_results,temp)
}

View(comparassion_results)
```


renombramos el nombre de las columnas del dataframe
```{r}
colnames(comparassion_results)<-c("Protein_with_more_similarity","Score","P_identity")
```

lo guardamos como una variable de tipo dataframe
```{r}
comparassion_results<-as.data.frame(comparassion_results)
```

con esta función convertimos cada uno de los elementos de la segunda hasta la ultima columna a tipo numerico

```{r}
for (j in 2:length(colnames(comparassion_results))){
  col_name<-colnames(comparassion_results)[j]
  comparassion_results[[col_name]]<-as.numeric(comparassion_results[[col_name]])
}

View(comparassion_results)
```

Paso 6 del dataframe generado buscar las 10 primeras secuencias que tienen un bitscore más alto(significa que tienen mayor match) y ordena de mayor a menor y selecciona las primeras 10 secuencias

```{r}
top_indices<- order(-comparassion_results$Score)[1:10]
top_indices
```

Filta las filas correspondientes, dando la informacion de las primeras 10

```{r}
top_sequences <- comparassion_results[top_indices, ]   
top_sequences
```

Paso 7 guardar las secuencias en nuestra carpetas de resultados 

```{r}
write.csv(top_sequences,file = "top_sequences.csv",row.names = FALSE)
```

